【裁判字號】    99,重上,11
【裁判日期】    990427
【裁判案由】    撤銷股權轉讓變更登記等
【裁判全文】
臺灣高等法院民事判決                  99年度重上字第11號
上  訴  人  辰○○
訴訟代理人  庚○○
被  上訴人  未○○
            癸○○
            寅○○
            子○○
            卯○○
            戊○○
            午○○
            己○○
            巳○○
            丁○○
            壬○○
            丑○○
上  一  人
訟訟代理人  辛○○
被  上訴人  乙○○
訴訟代理人  丙○○○
被  上訴人  誼泰水電工程有限公司
兼  上一人
法定代理人  甲○○
上列當事人間請求撤銷股權轉讓變更登記等事件，上訴人對於中
華民國98年11月6日臺灣臺北地方法院98年度訴更一字第1號第一
審判決提起上訴，本院於99年4月13日言詞辯論終結，判決如下
：
    主  文
上訴駁回。
第二審訴訟費用由上訴人負擔。
    事實及理由
一、被上訴人未○○、癸○○、寅○○、子○○、卯○○、戊○
    ○、午○○、己○○、巳○○、丁○○、誼泰水電工程有限
    公司（以下簡稱誼泰公司）、甲○○經合法通知，未於言詞
    辯論期日到場，核無民事訴訟法第386條各款所列事由，爰
    依上訴人之聲請，由其一造辯論而為判決。
二、上訴人主張：上訴人於民國○○年○月○○日生，為被上訴人壬
    ○○(下稱壬○○)之女，上訴人於92年5月28日提起本件訴
    訟時尚未成年，壬○○對上訴人負有扶養義務。然壬○○卻
    未支付上訴人扶養費用，上訴人乃於89年6月20日向原法院
    聲請核發89年度家全字第22號假處分裁定，命壬○○應自89
    年7月1日起至原法院88年度家訴字第58號事件判決確定前按
    月給付上訴人新臺幣（下同）1萬元。上訴人持上開假處分
    裁定對壬○○財產強制執行時，壬○○竟將其名下所有被上
    訴人誼泰公司之出資分別移轉予被上訴人癸○○、子○○、
    寅○○、甲○○、戊○○、午○○、己○○、巳○○、丁○
    ○，並將其名下不動產分別移轉登記予被上訴人癸○○、寅
    ○○、甲○○、子○○、未○○、卯○○、丑○○，丑○○
    復移轉登記予乙○○。又壬○○為誼泰公司之前任負責人；
    被上訴人癸○○、子○○、寅○○為壬○○之子女；卯○○
    為壬○○之母親；甲○○、戊○○、午○○、己○○、巳○
    ○、丁○○為壬○○之同事；未○○為壬○○之同居人；丑
    ○○係向壬○○購買門牌號碼為臺北市○○區○○街34巷1
    之8號之房地；乙○○則係向丑○○購買該房地之人；彼等
    與壬○○間之買賣出資或不動產之行為均為通謀虛偽意思表
    示而無效，亦係壬○○於收受原法院執行命令後所為之移轉
    行為，該移轉行為對上訴人亦屬無效。縱認被上訴人間法律
    行為非屬無效情形，惟被上訴人間無償或有償行為亦損及上
    訴人之債權。嗣上訴人與壬○○間給付生活費訴訟，經本院
    96年度重家上更(一)字第1號判決壬○○應自90年5月14日起至
    96年3月31日止，按月於每月5日給付上訴人6,917元、96年4
    月1日起至97年5月27日止，按月於每月5日給付上訴人1萬6,
    917元而告確定（下稱本院更(一)確定判決）。惟本院更(一)確
    定判決係依壬○○與其他被上訴人間為前揭脫產行為後之資
    力酌定應給付上訴人扶養費，是以本院更(一)確定判決短少計
    算該扶養費數額。茲以上訴人每月實際所需扶養費為16萬7,
    049元，因此被上訴人詐害上訴人自78年7月1日起至100年7
    月27日扶養費共4,424萬5,712元，扣除判決後已給付187萬
    1,900元，壬○○尚欠4,237萬3,812元扶養費。此外，上訴
    人現雖已成年，惟目前仍就讀大學3年級，計畫繼續求學至
    研究所，故上訴人已向原法院98家簡字第14號起訴請求壬○
    ○給付上訴人自97年5月28日起至研究所畢業日止之扶養費
    。爰依民法第87條第1項、第244條、第242條、第419條第2
    項規定，提起本訴等語。起訴聲明如附表一所示。原審判決
    上訴人敗訴，上訴人聲明不服提起上訴，上訴聲明如附表二
    所示。
三、被上訴人壬○○則以：上訴人提起之給付扶養費訴訟業經本
    院更(一)判決確定，壬○○亦於96年11月22日依判決所示給付
    完畢，且上訴人現已成年，對壬○○已無扶養費請求權存在
    。上訴人對壬○○既無扶養費債權，則提起本件確認之訴即
    無確認利益。又上訴人對壬○○既無扶養費債權存在，即上
    訴人亦未有權利受損之情事，其提起撤銷債權訴訟，亦無理
    由。此外，被上訴人間有關誼泰公司出資轉讓及不動產之移
    轉登記，均無通謀虛偽意思表示，亦無害及上訴人之債權，
    上訴人本件之請求，並無理由等語，資為抗辯。答辯聲明：
    上訴駁回。
    被上訴人未○○、癸○○、寅○○、子○○、卯○○、戊○
    ○、午○○、誼泰公司、甲○○於本院未到場，惟據其於原
    審所為聲明及陳述與壬○○同。
    被上訴人丑○○則以：臺北市○○街34巷1之8號房地係訴外
    人辛○○經由仲介公司居間而以被上訴人丑○○名義購買，
    被上訴人丑○○與辛○○均不認識壬○○，何來與壬○○通
    謀虛偽意思表示，或害及上訴人債權等語，資為抗辯。答辯
    聲明：上訴駁回。
    被上訴人乙○○則以：其不認識壬○○，其係透過網路搜尋
    而向丑○○購買臺北市○○街34巷1之8號房地，其既不認識
    壬○○，如何與壬○○通謀虛偽意思表示，或害及上訴人債
    權等語，資為抗辯。答辯聲明：上訴駁回。
四、上訴人主張其係77年5月27日出生，目前已成年，壬○○則
    為其生父。其與壬○○間有關扶養費訴訟，業經本院96更(一)
    判決壬○○應自90年5月14日起至96年3月31日止，按月於每
    月5日給付上訴人6,917元、96年4月1日起至97年5月27日止
    ，按月於每月5日給付上訴人1萬6,917元確定。而壬○○已
    全部給付完畢。又因上訴人目前仍於大學就讀，不能維持生
    活且無謀生能力，故向原法院提起98家簡字第14號訴訟，請
    求壬○○給付上訴人自97年5月28日起至研究所畢業日止之
    扶養費，為被上訴人壬○○所不爭，堪信為真。
五、上訴人主張被上訴人間就上訴聲明所示財產之移轉，有通謀
    虛偽意思表示、壬○○於收受執行命令所為移轉，對上訴人
    不生效力，或其移轉之有償行為或無償行為有害及其對壬○
    ○之扶養債權云云，惟為壬○○所否認，並以前揭情詞置辯
    。是本件應審究者厥為：(一)上訴人提起本件確認之訴，是否
    有即受判決之法律上利益？(二)壬○○將附表二所示之財產移
    轉與其他被上訴人是否有害及上訴人債權？
  (一)上訴人提起本件確認之訴，是否有即受判決之法律上利益？
  1.按民事訴訟法第247條所謂即受確認判決之法律上利益，係
    指因法律關係之存否不明確，致原告在私法上之地位有受侵
    害之危險，而此項危險得以對於被告之確認判決除去之者而
    言，故確認法律關係成立或不成立之訴，苟具備前開要件，
    即得謂有即受確認判決之法律上利益，縱其所求確認者為他
    人間之法律關係，亦非不得提起。惟就他人間之法律關係，
    須自己有具體的、個人的法律上之利益，始得提起確認其法
    律關係成立或不成立之訴。
  2.上訴人前於90年5月14日起訴請求壬○○給付扶養費，其金
    額計78年7月1日起至82年6月30日為296萬4,676元；自82年7
    月1日起至88年4月30日止為525萬元；88年5月1日起至97年5
    月27日止為810萬8,329元。經原法院以95年度重家訴更一字
    第1號判決壬○○應自90年5月14日起至97年5月27日止，按
    月於每月5日給付2萬3,000元，如遲誤一期履行，其後之期
    間視為亦已到期。並駁回上訴人其餘請求。有該判決在卷足
    稽（見原審98年度訴更一字第1號卷〈以下簡稱原審卷〉(二)
    第131頁至第134頁）。兩造雖均聲明不服提起上訴，經本院
    判決兩造均上訴駁回。上訴人聲明不服提起第三審上訴，壬
    ○○僅就超過44萬4,000元提起第三審上訴，經最高法院駁
    回上訴人之上訴。壬○○部分則發回本院，經本院96更(一)判
    決壬○○應自90年5月14日起至96年3月31日止，按月於每月
    5 日給付上訴人6,917元、96年4月1日起至97年5月27日止，
    按月於每月5日給付上訴人1萬6,917元確定，亦有該確定判
    決在卷可憑（見原審卷(一)第69頁至第74頁）。而壬○○已依
    本院更(一)確定判決所示扶養費金額清償完畢，為上訴人所不
    爭，上訴人對壬○○之扶養費債權既已因壬○○給付而獲受
    償，上訴人於私法上之地位即無受侵害之情，則上訴人以被
    上訴人間通謀虛偽意思表示、或壬○○於收受執行命令後所
    為移轉，對上訴人不生效力而所提起之本件確認之訴，自無
    即受確認判決之法律上利益。上訴人雖主張壬○○與上訴人
    之母庚○○婚姻關係消滅時，仍有4億2,930萬3,894元之財
    產，94年脫產後剩餘之財產僅剩1,185萬4,683元。因此本院
    確定判決以壬○○脫產後之資力，酌定上訴人之扶養費由原
    先得請求之10萬元或16萬餘降為2萬元，上訴人受損甚鉅云
    云。惟上訴人請求壬○○給付扶養費，既經本院以本院更(一)
    確定判決確定，上訴人即不得以該確定判決事實審言詞辯論
    終結前，所提出或得提出而未提出之其他攻擊防禦方法為與
    確定判決意旨相反之主張，本院亦不得為反於確定判決意旨
    之裁判。是以壬○○既依確定判決清償上訴人，上訴人對壬
    ○○已無扶養費債權。上訴人以壬○○脫產前之財產認其原
    先得請求10萬元或16萬元餘之扶養費債權，據以主張其對壬
    ○○另有該扶養費請求權，殊屬無據，不足為採。
  3.又按上訴人有無即受確認判決之法律上利益，應以事實審言
    詞辯論終結時之狀態決之。上訴人起訴時，雖有即受確認判
    決之法律上利益，然至事實審言詞辯論終結時，此項法律上
    之利益已不存在者，法院仍應認上訴人之訴不備確認之訴之
    要件，以判決駁回之。本件上訴人於92年5月28日提起訴訟
    時，雖其扶養費債權未獲壬○○給付，而有即受確認判決之
    法律上利益。然壬○○嗣因本院更(一)判決確定後，已為清償
    給付，已如前述，上訴人此項法律上之利益即已不存在，則
    其提起本件確認之訴，即不備確認之訴之要件。
  4.另上訴人主張其向原法院以96年度重訴字第387號返還不當
    得利事件，請求壬○○給付自78年6月至90年5月13日之扶養
    費云云。惟原法96年度重訴字第387號返還不當得利事件之
    當事人為庚○○即上訴人之母親與壬○○，並非上訴人，亦
    即庚○○起訴請求壬○○返還其所支付上訴人自78年6月至9
    0年5月13日之扶養費，而非上訴人起訴請求壬○○給付78年
    6月至90年5月13日之扶養費，有卷附該判決足佐（見原審卷
    (二)第135頁至第138頁）。上訴人主張庚○○對壬○○提起前
    揭訴訟為由，遽以主張其對壬○○有不當得利債權，而有提
    起確定之利益云云，要無所據。
  5.上訴人另主張其目前仍於大學就讀，不能維持生活且無謀生
    能力，故向原法院提起98家簡字第14號訴訟，請求壬○○給
    付自97年5月28日起至100年5月27日研究所畢業日止之扶養
    費，自有即受確認判決之法律上利益云云。惟上訴人成年後
    仍於大學就讀，是否因此即不能維持生活且無謀生能力，而
    須壬○○給付扶養費，尚須法院調查審認，縱認上訴人有此
    債權存在，然此債權係發生在上訴人於97年5月28日成年後
    ，而上訴人訴請確認上訴人就附表二所示財產移轉，均係發
    生在上訴人成年之前，斯時上訴人對壬○○已無扶養費債權
    存在，上訴人非壬○○之債權人，上訴人自無就其嗣後對壬
    ○○所生債權，溯及訴請壬○○就先前所為財產處分有無效
    原因而不存在，而有訴請確認之利益。
  6.再者，當事人對於他造主張之事實，已於相當時期受合法之
    通知，而於言詞辯論期日不到場，亦未提出準備書狀爭執者
    ，準用民事訴訟法第280條第1項視同自認之規定，同法條第
    3項前段固定有明文。惟本件被上訴人未○○、癸○○、寅
    ○○、子○○、卯○○、戊○○、午○○、壬○○、誼泰公
    司、甲○○已於原審委任壬○○到場爭執如前；而丑○○、
    乙○○於原審及本院亦有到場爭執如前，即無前揭視同自認
    規定之適用。至己○○、巳○○、丁○○雖未曾到場，亦未
    提出準備書狀爭執。但本件上訴人係就壬○○所為附表二之
    法律行為提起確認、撤銷訴訟，因該法律關係存否、是否得
    撤銷，對該雙方當事人必須合一確定，是以壬○○、申○○
    既已否認該法律關係為通謀虛偽意思表示、否認係詐害債權
    行為，既有利於己○○、巳○○、丁○○，依民事訴訟法第
    56條第1項第1款前段規定，其效力及於己○○、巳○○、丁
    ○○。是以己○○、巳○○、丁○○縱未到場，亦未提出準
    備書狀爭執，亦無民事訴訟法第280條第3項前段、第1項視
    同認規定之適用。上訴人主張未到場之被上訴人，就其主張
    之事實，已依前揭規定視同自認云云，不足為採。
  7.綜上，上訴人對壬○○之扶養費債權或因壬○○給付而獲償
    ，或發生於97年5月28日以後，其先位請求確認附表一所示
    財產之移轉為通謀虛偽意思表示而無效、或壬○○於收受執
    行命令所為財產移轉，對上訴人不生效力，該財產仍為壬○
    ○所有，並據以塗銷該移轉行為等，均無理由，不應准許。
  (二)壬○○將附表二所示之財產移轉與其他被上訴人是否有害及
    上訴人債權？
  1.按債權人得依民法第244條規定行使撤銷權，以其債權於債
    務人為詐害行為時，業已存在者為限，若債務人為詐害行為
    時，其債權尚未發生，自不許其時尚非債權人之人，於嗣後
    取得債權時，溯及的行使撤銷權(最高法院62年台上字第260
    9號判例意旨參照)。
  2.上訴人對壬○○之扶養費債權，經本院更(一)判決確定後，壬
    ○○已依該確定判決所示金額清償上訴人，已如前述，是以
    上訴人對壬○○之扶養費債權已因壬○○清償而消滅，則被
    上訴人間就附表二之財產所為之移轉，即無害及上訴人債權
    可言，上訴人據此請求撤銷被上訴人間之移轉行為，要屬無
    據。至上訴人請求壬○○給付自97年5月28日起至研究所畢
    業日止之扶養費部分，上訴人上開扶養費請求權既發生在壬
    ○○移轉附表二財產後，揆諸前開判例意旨，自不許上訴人
    溯及的行使撤銷權。上訴人據此請求撤銷被上訴人間之移轉
    行為，並據以塗銷該移轉行為等，亦屬無據。是上訴人備位
    請求撤銷被上訴人間就上訴聲明所示壬○○財產所為之移轉
    行為，亦無理由，不應准許。
六、綜上所述，上訴人依民法第87條第1項、第244條、第242條
    、第419條第2項規定，先位請求確認被上訴人間就附表二所
    示財產所為之移轉行為之法律關係不存在、無效；備位請求
    撤銷被上訴人間就財產所為之移轉行為，為無理由，不應准
    許，應予駁回。其假執行之聲請，亦失所依附，應併駁回
    。原審為上訴人敗訴之判決，及駁回其假執行之聲請，並無
    不合。上訴意旨指摘原判決不當，求予廢棄改判，為無理由
    ，應予駁回。
七、本件事證已明，兩造其餘攻擊防禦方法及未經援用之證據，
    經本院審酌後，核與本件之結論，不生影響，爰不一一贅述
    ，附此敘明。
八、據上論結，本件上訴為無理由。依民事訴訟法第449條第1項
    、第78條、第385條第1項前段、第463條，判決如主文。
中    華    民    國    99    年    4    月    27    日
                    民事第八庭
                        審判長法  官 劉勝吉
                              法  官 連正義
                              法  官 蘇芹英
正本係照原本作成。
如不服本判決，應於收受送達後20日內向本院提出上訴書狀，其
未表明上訴理由者，應於提出上訴後20日內向本院補提理由書狀
（均須按他造當事人之人數附繕本）上訴時應提出委任律師或具
有律師資格之人之委任狀；委任有律師資格者，另應附具律師資
格證書及釋明委任人與受任人有民事訴訟法第466條之1第1項但
書或第2項（詳附註）所定關係之釋明文書影本。
中    華    民    國    99    年    4     月    28    日
                              書記官 林初枝
附註：
民事訴訟法第466條之1（第1項、第2項）：
對於第二審判決上訴，上訴人應委任律師為訴訟代理人。但上訴
人或其他法定代理人具有律師資格者，不在此限。
上訴人之配偶、三親等內之血親、二親等內之姻親，或上訴人為
法人、中央或地方機關時，其所屬專任人員具有律師資格並經法
院認為適當者，亦得為第三審訴訟代理人。
附表一：
1.
(1)先位聲明：確認壬○○與癸○○間於90年8月17日就對誼泰公
  司40萬元出資之轉讓行為無效；並塗銷臺北市商業管理處90
  年8月30日，文號00000000號以前開行為為原因之股東及出資
  額變更登記。
(2)備位聲明：壬○○與癸○○間於90年8月17日就誼泰公司40萬
  元出資之轉讓行為應予撤銷；並塗銷臺北市商業管理處90年8
  月30日，文號00000000號以前開行為為原因之股東及出資額變
  更登記。
2.
(1)先位聲明：確認壬○○與子○○間於90年8月17日就對誼泰公
  司40萬元出資之轉讓行為無效；並塗銷臺北市商業管理處90
  年8月30日，文號00000000號以前開行為為原因之股東及出資
  額變更登記。
(2)備位聲明：壬○○與子○○間於90年8月17日就誼泰公司40萬
  元出資之轉讓行為應予撤銷；並塗銷臺北市商業管理處90年8
  月30日，文號00000000號以前開行為為原因之股東及出資額變
  更登記。
3.
(1)先位聲明：確認壬○○與寅○○間於90年8月17日就對誼泰公
  司10萬元出資之轉讓行為無效；並塗銷臺北市商業管理處90年
  8月30日，文號00000000號以前開行為為原因之股東及出資額
  變更登記。
(2)備位聲明：壬○○與寅○○間於90年8月17日就誼泰公司10萬
  元出資之轉讓行為應予撤銷；並塗銷臺北市商業管理處90年8
  月30日，文號00000000號以前開行為為原因之股東及出資額變
  更登記。
4.
(1)先位聲明：確認壬○○與甲○○間於90年8月17日就對誼泰公
  司400萬元出資之轉讓行為無效；並塗銷臺北市商業管理處90
  年8月30日，文號00000000號以前開行為為原因之股東及出資
  額變更登記。
(2)備位聲明：壬○○與甲○○間於90年8月17日就誼泰公司400
  萬元出資之轉讓行為應予撤銷；並塗銷臺北市商業管理處90
  年8月30日，文號00000000號以前開行為為原因之股東及出資
  額變更登記。
5.
(1)先位聲明：確認壬○○與戊○○間於90年8月17日及戊○○與
  甲○○於92年6月30日就對誼泰公司30萬元出資之轉讓行為無
  效；並塗銷臺北市商業管理處90年8月30日，文號00000000號
  及92年6月30日，文號0000000000號以前開行為為原因之股東
  及出資額變更登記。
(2)備位聲明：確認壬○○與戊○○間於90年8月17日及戊○○與
  甲○○於92年6月30日就對誼泰公司30萬元出資之轉讓行為應
  予撤銷；並塗銷臺北市商業管理處90年8月30日，文號0000000
  0號及92年6月30日，文號0000000000號以前開行為為原因之股
  東及出資額變更登記。
6.
(1)先位聲明：確認壬○○與午○○間於90年8月17日及午○○與
  甲○○於92年6月30日就對誼泰公司15萬元出資之轉讓行為無
  效；並塗銷臺北市商業管理處90年8月30日，文號00000000號
  及92年6月30日，文號0000000000號以前開行為為原因之股東
  及出資額變更登記。
(2)備位聲明：確認壬○○與午○○間於90年8月17日及午○○與
  甲○○於92年6月30日就對誼泰公司15萬元出資之轉讓行為應
  予撤銷；並塗銷臺北市商業管理處90年8月30日，文號0000000
  0號及92年6月30日，文號0000000000號以前開行為為原因之股
  東及出資額變更登記。
7.
(1)先位聲明：確認壬○○與己○○間於90年8月17日及己○○與
  甲○○於92年6月30日就對誼泰公司75萬元出資之轉讓行為無
  效；並塗銷臺北市商業管理處90年8月30日，文號00000000號
  及92年6月30日，文號0000000000號以前開行為為原因之股東
  及出資額變更登記。
(2)備位聲明：確認壬○○與己○○間於90年8月17日及己○○與
  甲○○於92年6月30日就對誼泰公司75萬元出資之轉讓行為應
  予撤銷；並塗銷臺北市商業管理處90年8月30日，文號0000000
  0號及92年6月30日，文號0000000000號以前開行為為原因之股
  東及出資額變更登記。
8.
(1)先位聲明：確認壬○○與巳○○間於90年8月17日及巳○○與
  甲○○於92年6月30日就對誼泰公司24萬元出資之轉讓行為無
  效；並塗銷臺北市商業管理處90年8月30日，文號00000000號
  及92年6月30日，文號0000000000號以前開行為為原因之股東
  及出資額變更登記。
(2)備位聲明：確認壬○○與巳○○間於90年8月17日及巳○○與
  甲○○於92年6月30日就對誼泰公司24萬元出資之轉讓行為應
  予撤銷；並塗銷臺北市商業管理處90年8月30日，文號0000000
  0號及92年6月30日，文號0000000000號以前開行為為原因之股
  東及出資額變更登記。
9.
(1)先位聲明：確認壬○○與丁○○間於90年8月17日及丁○○與
  甲○○於92年6月30日就對誼泰公司300萬元出資之轉讓行為無
  效；並塗銷臺北市商業管理處90年8月30日，文號00000000號
  及92年6月30日，文號0000000000號以前開行為為原因之股東
  及出資額變更登記。
(2)備位聲明：確認壬○○與丁○○間於90年8月17日及丁○○與
  甲○○於92年6月30日就對誼泰公司300萬元出資之轉讓行為應
  予撤銷；並塗銷臺北市商業管理處90年8月30日，文號0000000
  0號及92年6月30日，文號0000000000號以前開行為為原因之股
  東及出資額變更登記。
10.
(1)先位聲明：確認誼泰公司臺北市商業管理處90年8月30日，文
  號00000000號變更董事長及代表人為甲○○之變更登記無效，
  該登記應予塗銷。
(2)備位聲明：壬○○與甲○○於90年8月30日就誼泰公司變更董
  事長及代表人為甲○○之變更登記行為應予撤銷；並塗銷臺北
  市商業管理處90年8月30日，文號00000000號及92年6月30日，
  文號0000000000號以前開行為為原因之董事長及代表人變更登
  記。
11.
(1)先位聲明：確認壬○○與癸○○間於82年5月12日暨84年5月12
  日就建號：臺北市○○區○○段1小段02748建號，建物門牌：
  臺北市○○○路○段4號4樓，面積：113.67平方公尺建物應有
  部分各2分之1之贈與行為無效，並塗銷其所有權移轉登記。確
  認癸○○與寅○○間於94年1月14日就前開建物應有部分2分之
  1之買賣行為無效，並塗銷其所有權移轉登記。
(2)備位聲明：壬○○與癸○○間於82年5月12日暨84年5月12日就
  前開建物所為之贈與行為應予撤銷，並塗銷其所有權移轉登記
  。癸○○與寅○○間於94年1月14日就前開建物應有部分2分之
  1所為之買賣行為應予撤銷，並塗銷其所有權移轉登記。
12.
(1)先位聲明：確認壬○○與寅○○間於83年1月14日就建號：板
  橋市○○段6202號，建物門牌：臺北縣板橋市○○路180巷4之
  3號，面積：85.9平方公尺之建物之贈與行為無效，並塗銷其
  所有權移轉登記。
(2)備位聲明：壬○○與寅○○間於83年1月14日就前開建物所為
  之贈與行為應予撤銷，並塗銷其所有權移轉登記。
13.
(1)先位聲明：確認壬○○與甲○○間於90年6月19日就坐落臺北
  市○○區○○段3小段450地號，面積：321平方公尺之土地應
  有部分24分之1及83年1月14日就其上建物建號：臺北市○○區
  ○○段3小段00317建號，建物門牌：臺北市○○街12巷6號，
  面積：93.73平方公尺之建物應有部分2分之1，及90年6月7日
  就建號：臺北市○○區○○段313號，建物門牌：臺北市○○
  街12巷6之2號，面積：93.73平方公尺之建物應有部分3分之1
  之買賣行為無效，並塗銷其所有權移轉登記。
(2)備位聲明：壬○○與甲○○間就前開不動產所為之買賣行為應
  予撤銷，並塗銷其所有權移轉登記。
14.
(1)先位聲明：確認壬○○與甲○○間於83年1月14日就建號：臺
  北市○○區○○段3小段285號，建物門牌：臺北市○○街34巷
  1之8號，面積：126.68平方公尺建物，應有部分2分之1之買賣
  行為無效，並塗銷其所有權移轉登記。
(2)備位聲明：壬○○與甲○○間就於就前開不動產所為之買賣行
  為應予撤銷，並塗銷其所有權移轉登記。
15.
(1)先位聲明：請求確認建號臺北市大安區○○○○段2749號，建
  物門牌：臺北市○○○路○段4號4樓之1，面積：48.9平方公尺
  之建物為壬○○所有，並命子○○將前開建物移轉登記於壬○
  ○名下。
(2)備位聲明：壬○○與子○○間於82年5月21日就前開建物所為
  之「贈與」行為應予撤銷，並命子○○將前開建物移轉登記於
  壬○○名下。
16.
(1)先位聲明：請求確認坐落新竹市○○段1556地號，面積：1,79
  8平方公尺之土地及其上建物建號：新竹市○○段4684號，建
  物門牌：新竹市○○路351號16樓之2，面積：65.86平方公尺
  為壬○○所有，並命未○○將前開建物移轉登記於壬○○名下
  。
(2)備位聲明：壬○○與未○○間於86年9月19日就前開不動產所
  為之贈與行為應予撤銷，並命未○○將前開建物移轉登記於壬
  ○○名下。
17.
(1)先位聲明：確認臺北市○○區○○段1小段23地號，面積：1,6
  89平方公尺之土地為壬○○所有，並命卯○○、子○○將前開
  土地移轉登記於壬○○名下。
(2)備位聲明：壬○○與卯○○間於82年5月12日就前開土地所為
  之「贈與」行為應予撤銷，並命卯○○將前開土地移轉登記於
  壬○○名下。子○○與卯○○於93年7月26日就前開土地所為
  之買賣行為應予撤銷，並命子○○將前開土地移轉登記於壬○
  ○名下。
18.確認誼泰公司與壬○○間有600萬元債權存在。前項債權應由
  上訴人代壬○○自92年12月1日起至98年家調字第162號事件判
  決確定前按月向誼泰公司受領2萬元，俟該判決確定，一次由
  上訴人受領完畢。
19.
(1)先位聲明：確認壬○○與寅○○、癸○○間於94年1月14日就
  地號：臺北市○○區○○段1小段23號，面積：1,689平方公尺
  土地應有部分各2萬分之91為壬○○所有，並命寅○○、癸○
  ○將前開土地移轉登記於壬○○名下。
(2)備位聲明：壬○○與寅○○、癸○○間於94年1月14日就前開
  土地所為之「買賣」行為應予撤銷，並命寅○○、癸○○將前
  開土地移轉登記於壬○○名下。
20.
(1)先位聲明：確認壬○○與寅○○、癸○○間於94年1月14日就
  建號：臺北市○○區○○段1小段2822號，面積：1,193.44平
  方公尺建物應有部分各2萬分之183為壬○○所有，並命寅○○
  、癸○○將前開土地移轉登記於壬○○名下。
(2)備位聲明：壬○○與寅○○、癸○○間於94年1月14日就前開
  建物所為之「買賣」行為應予撤銷，並命寅○○、癸○○將前
  開土地移轉登記於壬○○名下。

(1)先位聲明：確認壬○○與寅○○間於94年1月14日就地號：臺
  北縣酉○○○段867號，建物門牌：臺北縣板橋市○○路180巷
  4之3號，面積：104平方公尺之土地應有部分4分之1之買賣行
  為無效，並塗銷其所有權移轉登記。
(2)備位聲明：壬○○與寅○○間於94年1月14日就前開土地所為
  之買賣行為應予撤銷，並塗銷其所有權移轉登記。

(1)先位聲明：確認壬○○與丑○○間於93年12月22日及丑○○與
  乙○○於94年12月7日就地號：臺北市○○區○○段3小段553
  號，面積：182平方公尺土地應有部分4分之1及坐落其上之建
  物285號、面積：182平分公尺持分全部，為壬○○所有，並命
  丑○○、乙○○將前開土地移轉登記於壬○○名下。
(2)備位聲明：壬○○與丑○○間於93年12月22日及丑○○與乙○
  ○於94年12月7日就前開土地建物所為之買賣行為應予撤銷，
  並命丑○○、乙○○將前開土地移轉登記於壬○○名下。
願提供擔保，請准宣告假執行。
附表二：
上訴聲明： 原判決廢棄。上開廢棄部份，應改判如下：
1.
(1)先位聲明：確認壬○○與癸○○間於90年8月17日就對誼泰公
  司40萬元出資之轉讓行為無效；並塗銷臺北市商業管理處90年
  8月30日，文號00000000號以前開行為為原因之股東及出資額
  變更登記。
(2)備位聲明：壬○○與癸○○間於90年8月17日就誼泰公司40萬
  元出資之轉讓行為應予撤銷；並塗銷臺北市商業管理處90年8
  月30日，文號00000000號以前開行為為原因之股東及出資額變
  更登記。
2.
(1)先位聲明：確認壬○○與子○○間於90年8月17日就對誼泰公
  司40萬元出資之轉讓行為無效；並塗銷臺北市商業管理處90
  年8月30日，文號00000000號以前開行為為原因之股東及出資
  額變更登記。
(2)備位聲明：壬○○與子○○間於90年8月17日就誼泰公司40萬
  元出資之轉讓行為應予撤銷；並塗銷臺北市商業管理處90年8
  月30日，文號00000000號以前開行為為原因之股東及出資額變
  更登記。
3.
(1)先位聲明：確認壬○○與寅○○間於90年8月17日就對誼泰公
  司10萬元出資之轉讓行為無效；並塗銷臺北市商業管理處90年
  8月30日，文號00000000號以前開行為為原因之股東及出資額
  變更登記。
(2)備位聲明：壬○○與寅○○間於90年8月17日就誼泰公司10萬
  元出資之轉讓行為應予撤銷；並塗銷臺北市商業管理處90年8
  月30日，文號00000000號以前開行為為原因之股東及出資額變
  更登記。
4.
(1)先位聲明：確認壬○○與甲○○間於90年8月17日就對誼泰公
  司400萬元出資之轉讓行為無效；並塗銷臺北市商業管理處90
  年8月30日，文號00000000號以前開行為為原因之股東及出資
  額變更登記。
(2)備位聲明：壬○○與甲○○間於90年8月17日就誼泰公司400
  萬元出資之轉讓行為應予撤銷；並塗銷臺北市商業管理處90
  年8月30日，文號00000000號以前開行為為原因之股東及出資
  額變更登記。
5.
(1)先位聲明：確認壬○○與戊○○間於90年8月17日及戊○○與
  甲○○於92年6月30日就對誼泰公司30萬元出資之轉讓行為無
  效；並塗銷臺北市商業管理處90年8月30日，文號00000000號
  及92年6月30日，文號0000000000號以前開行為為原因之股東
  及出資額變更登記。
(2)備位聲明：壬○○與戊○○間於90年8月17日及戊○○與甲○
  ○於92年6月30日就對誼泰公司30萬元出資之轉讓行為應予撤
  銷；並塗銷臺北市商業管理處90年8月30日，文號00000000號
  及92年6月30日，文號0000000000號以前開行為為原因之股東
  及出資額變更登記。
6.
(1)先位聲明：確認壬○○與午○○間於90年8月17日及午○○與
  甲○○於92年6月30日就對誼泰公司15萬元出資之轉讓行為無
  效；並塗銷臺北市商業管理處90年8月30日，文號000 00000號
  及92年6月30日，文號0000000000號以前開行為為原因之股東
  及出資額變更登記。
(2)備位聲明：壬○○與午○○間於90年8月17日及午○○與甲○
  ○於92年6月30日就對誼泰公司15萬元出資之轉讓行為應予撤
  銷；並塗銷臺北市商業管理處90年8月30日，文號00000000號
  及92年6月30日，文號0000000000號以前開行為為原因之股東
  及出資額變更登記。
7.
(1)先位聲明：確認壬○○與己○○間於90年8月17日及己○○與
  甲○○於92年6月30日就對誼泰公司75萬元出資之轉讓行為無
  效；並塗銷臺北市商業管理處90年8月30日，文號00000000號
  及92年6月30日，文號0000000000號以前開行為為原因之股東
  及出資額變更登記。
(2)備位聲明：壬○○與己○○間於90年8月17日及己○○與甲○
  ○於92年6月30日就對誼泰公司75萬元出資之轉讓行為應予撤
  銷；並塗銷臺北市商業管理處90年8月30日，文號0000000 0
  號及92年6月30日，文號0000000000號以前開行為為原因之股
  東及出資額變更登記。
8.
(1)先位聲明：確認壬○○與巳○○間於90年8月17日及巳○○與
  甲○○於92年6月30日就對誼泰公司24萬元出資之轉讓行為無
  效；並塗銷臺北市商業管理處90年8月30日，文號00000000號
  及92年6月30日，文號0000000000號以前開行為為原因之股東
  及出資額變更登記。
(2)備位聲明：壬○○與巳○○間於90年8月17日及巳○○與甲○
  ○於92年6月30日就對誼泰公司24萬元出資之轉讓行為應予撤
  銷；並塗銷臺北市商業管理處90年8月30日，文號00000000號
  及92年6月30日，文號0000000000號以前開行為為原因之股東
  及出資額變更登記。
9.
(1)先位聲明：確認壬○○與丁○○間於90年8月17日及丁○○與
  甲○○於92年6月30日就對誼泰公司300萬元出資之轉讓行為無
  效；並塗銷臺北市商業管理處90年8月30日，文號00000000 號
  及92年6月30日，文號0000000000號以前開行為為原因之股東
  及出資額變更登記。
(2)備位聲明：壬○○與丁○○間於90年8月17日及丁○○與甲○
  ○於92年6月30日就對誼泰公司300萬元出資之轉讓行為應予撤
  銷；並塗銷臺北市商業管理處90年8月30日，文號00000000號
  及92年6月30日，文號0000000000號以前開行為為原因之股東
  及出資額變更登記。
10.
(1)先位聲明：確認誼泰公司臺北市商業管理處90年8月30日，文
  號00000000號變更董事長及代表人為甲○○之變更登記無效，
  該登記應予塗銷。
(2)備位聲明：壬○○與甲○○於90年8月30日就誼泰公司變更董
  事長及代表人為甲○○之變更登記行為應予撤銷；並塗銷臺北
  市商業管理處90年8月30日，文號00000000號及92年6月30日，
  文號0000000000號以前開行為為原因之董事長及代表人變更登
  記。
11.
(1)先位聲明：確認壬○○與癸○○間於82年5月12日暨84年5月12
  日就建號：臺北市○○區○○段1小段02748建號，建物門牌：
  臺北市○○○路○段4號4樓，面積：113.67平方公尺建物應有
  部分各2分之1之贈與行為無效，並塗銷其所有權移轉登記。確
  認癸○○與寅○○間於94年1月14日就前開建物應有部分2分之
  1之買賣行為無效，並塗銷其所有權移轉登記。
(2)備位聲明：壬○○與癸○○間於82年5月12日暨84年5月12日就
  前開建物所為之贈與行為應予撤銷，並塗銷其所有權移轉登記
  。癸○○與寅○○間於94年1月14日就前開建物應有部份2分之
  1所為之買賣行為應予撤銷，並塗銷其所有權移轉登記。
12.
(1)先位聲明：確認壬○○與寅○○間於83年1月14日就建號：板
  橋市○○段6202號，建物門牌：臺北縣板橋市○○路180巷4之
  3 號，面積：85.9平方公尺之建物之贈與行為無效，並塗銷其
  所有權移轉登記。
(2)備位聲明：壬○○與寅○○間於83年1月14日就前開建物所為
  之贈與行為應予撤銷，並塗銷其所有權移轉登記。
13.
(1)先位聲明：確認壬○○與甲○○間於90年6月19日就坐落臺北
  市○○區○○段3小段450地號，面積：321平方公尺之土地應
  有部分24分之1及83年1月14日就其上建物建號：臺北市○○區
  ○○段3小段00317建號，建物門牌：臺北市○○街12巷6號，
  面積：93.73平方公尺之建物應有部分2分之1，及90年6月7日
  就建號：臺北市○○區○○段313號，建物門牌：臺北市○○
  街12巷6之2號，面積：93.73平方公尺之建物應有部分3分之1
  之買賣行為無效，並塗銷其所有權移轉登記。
(2)備位聲明：壬○○與甲○○間就前開不動產所為之買賣行為應
  予撤銷，並塗銷其所有權移轉登記。
14.
(1)先位聲明：確認壬○○與甲○○間於83年1月14日就建號：臺
  北市○○區○○段3小段285號，建物門牌：臺北市○○街34
  巷1之8號，面積：126.68平方公尺建物，應有部分2分之1之買
  賣行為無效，並塗銷其所有權移轉登記。
(2)備位聲明：壬○○與甲○○間就於就前開不動產所為之買賣行
  為應予撤銷，並塗銷其所有權移轉登記。
15.
(1)先位聲明：請求確認建號臺北市○○區○○段1小段2749號，
  建物門牌：臺北市○○○路○段4號4樓之1，面積：48.9平方公
  尺之建物為壬○○所有，並命子○○將前開建物移轉登記於壬
  ○○名下。
(2)備位聲明：壬○○與子○○間於82年5月21日就前開建物所為
  之「贈與」行為應予撤銷，並命子○○將前開建物移轉登記於
  壬○○名下。
16.
(1)先位聲明：請求確認坐落新竹市○○段1556地號，面積：1,79
  8平方公尺之土地及其上建物建號：新竹市○○段4684號，建
  物門牌：新竹市○○路351號16樓之2，面積：65.86平方公尺
  為壬○○所有，並命未○○將前開建物移轉登記於壬○○名下
  。
(2)備位聲明：壬○○與未○○間於86年9月19日就前開不動產所
  為之贈與行為應予撤銷，並命未○○將前開建物移轉登記於壬
  ○○名下。
17.
(1)先位聲明：確認臺北市○○區○○段1小段23地號，面積：1,6
  89平方公尺之土地為壬○○所有，並命卯○○、子○○將前開
  土地移轉登記於壬○○名下。
(2)備位聲明：壬○○與卯○○間於82年5月12日就前開土地所為
  之「贈與」行為應予撤銷，並命卯○○將前開土地移轉登記於
  壬○○名下。子○○與卯○○於93年7月26日就前開土地所為
  之買賣行為應予撤銷，並命子○○將前開土地移轉登記於壬○
  ○名下。
18.確認誼泰公司與壬○○間有600萬元債權存在。前項債權應由
  上訴人代壬○○自92年12月1日起至98年家簡字第14號事件判
  決確定前按月向誼泰公司受領2萬元，俟該判決確定，一次由
  上訴人受領完畢。
19.
(1)先位聲明：確認壬○○與寅○○、癸○○間於94年1月14日就
  地號：臺北市○○區○○段1小段23號，面積：1,689平方公尺
  土地應有部分各2萬分之91為壬○○所有，並命寅○○、癸○
  ○將前開土地移轉登記於壬○○名下。
(2)備位聲明：壬○○與寅○○、癸○○間於94年1月14日就前開
  土地所為之「買賣」行為應予撤銷，並命寅○○、癸○○將前
  開土地移轉登記於壬○○名下。
20.
(1)先位聲明：確認壬○○與寅○○、癸○○間於94年1月14日就
  建號：臺北市○○區○○段1小段2822號，面積：1,193.44平
  方公尺建物應有部分各2萬分之183為壬○○所有，並命寅○○
  、癸○○將前開土地移轉登記於壬○○名下。
(2)備位聲明：壬○○與寅○○、癸○○間於94年1月14日就前開
  建物所為之「買賣」行為應予撤銷，並命寅○○、癸○○將前
  開土地移轉登記於壬○○名下。

(1)先位聲明：確認壬○○與寅○○間於94年1月14日就地號：臺
  北縣酉○○○段867號，建物門牌：臺北縣板橋市○○路180巷
  4之3號，面積：104平方公尺之土地應有部分4分之1之買賣行
  為無效，並塗銷其所有權移轉登記。
(2)備位聲明：壬○○與寅○○間於94年1月14日就前開土地所為
  之買賣行為應予撤銷，並塗銷其所有權移轉登記。

(1)先位聲明：確認壬○○與丑○○間於93年12月22日及丑○○與
  乙○○於94年12月7日就地號：臺北市○○區○○段3小段553
  號，面積：182平方公尺土地應有部分4分之1及坐落其上之建
  物285號、面積：182平分公尺全部，為壬○○所有，並命丑○
  ○、乙○○將前開土地移轉登記於壬○○名下。
(2)備位聲明：壬○○與丑○○間於93年12月22日及丑○○與乙○
  ○於94年12月7日就前開土地建物所為之買賣行為應予撤銷，
  並命丑○○、乙○○將前開土地移轉登記於壬○○名下。
上訴人願提供擔保，請准宣告假執行。


司法院資訊處製作；財團法人民間司法改革基金會備份。
